【裁判字號】    90,聲再,314
【裁判日期】    900716
【裁判案由】    聲請再審
【裁判全文】
臺灣高等法院刑事裁定                              九十年度聲再字第三一四號
    再審聲請人    乙○○○
    （即受判決人之配偶）
    受 判 決人    甲○○
右列再審聲請人因受判決人違反公職人員選舉罷免法案件，對於本院八十八年度上易
字第四０九０號中華民國八十九年一月二十六日確定判決（臺灣基隆地方法院八十八
年度訴字第一０號，起訴案號：臺灣基隆地方法院檢察署八十七年度偵字第五六五二
號、第五七二三號、第五七二四號、第五七四一號），聲請再審，本院裁定如左：
    主  文
再審之聲請駁回。
    理  由
一、本件聲請再審意旨以：（一）同案被告李國芳係自願支持羅福助競選立法委員，
    於民國八十七年十月間金山後援會成立時，李國芳與受判決人甲○○間並無任何
    資金往來，嗣李國芳因資金調度發生問題，始於同年十一月底向受判決人表示無
    力繼續代墊競選經費，受判決人遂於同年十二月二日利用拜票之機會，交付李國
    芳代墊之競選經費新臺幣一百八十萬元，而非賄款，此觀諸受判決人於臺北縣淡
    水鎮農會之帳戶，自八十七年五月起至同年九月止，與李國芳間並無資金匯款記
    錄自明；（二）由受判決人交付款項之時間，並無法證明其有賄選之意圖；（三
    ）受判決人為免因逾公職人員選舉罷免法所規定競選經費之限制而遭罰，遂以現
    金交付李國芳，未可遽予推定受判決人係意圖賄選，且該款項倘係供行賄之用，
    受判決人豈敢於公開之掃街活動時交付？上開新發現之證據，足以動搖原確定判
    決之事實基礎，爰依刑事訴訟法第四百二十條第一項第六款之規定，提起再審云
    云。
二、按刑事訴訟法第四百二十條第一項第六款所謂「發現確實之新證據」，係指該證
    據於事實審法院判決前業已存在，為法院、當事人所不知，不及調查斟酌，至其
    後始行發見者而言（最高法院二十八年抗字第八號判例意旨參照）。且就證據本
    身形式觀察，固不以絕對不須經過調查程序為條件，但必須顯然可認為足以動搖
    原有罪確定判決，而為受判決人無罪、免訴、免刑或輕於原判決所認罪名之判決
    者為限。換言之，該「新證據」除須可認為確實具有足以動搖原確定判決，而對
    受判決人為更有利判決之「確實性」外，尚須具備該證據係在事實審法院於判決
    前已存在，因未經發見，不及調查斟酌，或審判時未經注意，至其後始行發見之
    「新規性」特質，二者均屬不可或缺，倘若未兼備上開學理上所謂「確實性」與
    「新規性」之二種為聲請再審新證據之特性，即不能據為聲請再審之原因。
三、經查，同案被告李國芳與受判決人甲○○雖均否認預備賄選，並堅稱該筆款項乃
    供作競選經費，惟原判決認彼二人前後所言互相矛盾，且於選前二日始以現金交
    付，顯與常情有違，復無法明確交代該筆款項之使用情況，因而未予採據，已於
    原判決理由中詳予敘明（原判決第十頁），非屬前揭規定所稱之發現新證據。
四、次查，受判決人經已於原審調查時，辯稱該筆款項係代墊選舉經費（原審八十八
    年一月二十九日訊問筆錄），再審聲請人所提出受判決人所設淡水鎮農會之帳戶
    交易明細表及存摺記錄，顯非事實審法院所未及調查斟酌之新證據。
五、綜上所述，聲請人據以聲請再審之理由，與前揭規定及判例意旨均不相符，應予
    駁回。
六、依刑事訴訟法第四百三十四條第一項，裁定如主文。
中華    民    國      九十      年      七      月        十六      日
                              臺灣高等法院刑事第六庭
                                  審判長法  官  陳  春  秋
                                        法  官  高  明  哲
                                        法  官  王  麗  莉
右正本證明與原本無異。
不得抗告。
                                        書記官  胡      儀
中    華    民    國      九十      年      七      月        十八      日


司法院資訊處製作；財團法人民間司法改革基金會備份。
